臺灣苗栗地方法院刑事判決
111年度訴字第252號
公  訴  人  臺灣苗栗地方檢察署檢察官
被      告  林芳儀



上列被告因加重詐欺等案件，經檢察官提起公訴（111年度偵字
第744號），被告於準備程序進行中就被訴事實為有罪之陳述，
經本院告知簡式審判程序之旨，並聽取當事人之意見後，本院合
議庭裁定由受命法官獨任進行簡式審判程序，判決如下：
    主    文
甲○○共同犯洗錢防制法第十四條第一項之一般洗錢罪，處有期徒
刑陸月，併科罰金新臺幣拾萬元，罰金如易服勞役，以新臺幣壹
仟元折算壹日。
未扣案犯罪所得新臺幣拾萬壹仟參佰拾壹元沒收，於全部或一部
不能沒收或不宜執行沒收時，追徵其價額。
    犯罪事實及理由
一、本案犯罪事實、證據名稱均引用起訴書之記載（如附件），
    並更正、補充及增列如下：
  ㈠犯罪事實欄一第1行之「10日加入」應更正為「2日結識」；
    第6行之「所屬之詐欺集團，並」應更正為「（無證據證明
    為兒童或少年，且為不同人；下稱不詳共同正犯）後，」；
    第9行之「上開詐欺集團」、第14行之「詐欺集團不詳成員
    」、第21行之「詐欺集團上手成員」均應更正為「不詳共同
    正犯」；第10行之「加入後」、第11至12行之「及其……成員
    」、第12至13行之「三人以上」均應予刪除；第25行之「款
    項」後應補充「共計新臺幣（下同）2,133,000元」；第32
    行之「，甲○○」前應補充「，以此方式掩飾詐欺取財犯罪所
    得之去向」。
  ㈡證據名稱增列「被告甲○○於審理中之自白」。
二、論罪科刑
  ㈠核被告所為，均係犯刑法第339條第1項之詐欺取財罪、洗錢
    防制法第14條第1項之一般洗錢罪。
　㈡公訴意旨固認被告係犯刑法第339條之4第1項第2款之三人以
    上共同犯詐欺取財罪嫌。惟綜觀全卷資料，被告實際當面接
    觸者僅1人，且無法排除「John Brogan」、「多個硬幣」、
    「喬伊_加密貨幣商」係一人分飾多角之可能，本於罪證有
    疑利益歸於被告之原則，無從論以刑法第339條之4第1項第2
    款之加重詐欺取財罪。是公訴意旨尚有未洽，然經檢察官當
    庭更正此部分所犯法條為刑法第339條第1項之詐欺取財罪嫌
    （見本院卷第243頁），本院自無庸變更起訴法條，併此敘
    明。
  ㈢被告與不詳共同正犯間，有犯意聯絡及行為分擔，為共同正
    犯。
  ㈣被告以一行為同時觸犯詐欺取財罪及一般洗錢罪，應依刑法
    第55條想像競合犯規定，從一重以一般洗錢罪論處。
  ㈤被告於審判中自白犯一般洗錢罪，爰依洗錢防制法第16條第2
    項規定減輕其刑。
  ㈥爰以行為人之責任為基礎，審酌被告先提供帳戶帳號予不詳
    共同正犯，再於告訴人匯款後依指示提領詐欺取財犯罪所得
    並交付，製造金流斷點，對告訴人乙○○之財產安全已生危害
    ，影響治安、金融秩序，當屬可議，兼衡犯罪之動機、目的
    、手段、情節、分工、遭詐騙數額，及坦承犯行之態度，暨
    自述大專畢業之智識程度、職保全、月薪約35,000元之生活
    狀況，與告訴人之意見等一切情狀（見本院卷第245、269頁
    ），量處如主文所示之刑，並諭知罰金如易服勞役之折算標
    準，以示懲儆。
三、沒收
　㈠被告本案犯罪所得101,311元，未據扣案，應依刑法第38條之
    1第1項前段、第3項規定，諭知沒收，並於全部或一部不能
    沒收或不宜執行沒收時，追徵其價額。
　㈡犯第14條之罪，其所移轉、變更、掩飾、隱匿、收受、取得
    、持有、使用之財物或財產上利益，沒收之，洗錢防制法第
    18條第1項前段定有明文。宣告前二條之沒收或追徵，有過
    苛之虞者，得不宣告或酌減之；本法總則於其他法律有沒收
    之規定者，亦適用之，刑法第38條之2第2項及第11條前段分
    別定有明文。雖洗錢防制法對於沒收未制定過苛調節規定，
    惟因沒收實際上屬於干預財產權之處分，仍應遵守比例原則
    ，是於沒收存有過苛之虞之情形時，本應使法官依個案情節
    認定後得不宣告沒收或酌減之，以資衡平。查本案其餘詐得
    款項實已由不詳共同正犯取走，倘對被告宣告沒收，實有過
    苛之虞，故本院認無庸對被告宣告沒收，併此敘明。
四、依刑事訴訟法第273條之1第1項、第299條第1項前段、第310
    條之2、第454條第2項，判決如主文。
五、如不服本判決，自判決送達之日起20日內，得提起上訴。
本案經檢察官徐一修提起公訴，檢察官黃棋安到庭執行職務。
中　　華　　民　　國　　111 　年　　11　　月　　29　　日
                  刑事第二庭    法  官  魏正杰
以上正本證明與原本無異。　　　　　　　　　　　　　　　　如不服本判決應於收受判決後20日內向本院提出上訴書狀，並應敘述具體理由。其未敘述上訴理由者，應於上訴期間屆滿後20日內向本院補提理由書(均須按他造當事人之人數附繕本)「切勿逕送上級法院」。告訴人或被害人如對本判決不服者，應具備理由請求檢察官上訴，其上訴期間之計算係以檢察官收受判決正本之日期為準。　　　　　　　　　　　　　　　　　　　　　　　　　　　　　　　　　　　　     書記官　巫  穎
中　　華　　民　　國　　111 　年　　11　　月　　29　　日
附錄論罪科刑法條：
洗錢防制法第14條
有第二條各款所列洗錢行為者，處7年以下有期徒刑，併科新臺
幣5百萬元以下罰金。
前項之未遂犯罰之。
前二項情形，不得科以超過其特定犯罪所定最重本刑之刑。
中華民國刑法第339條
意圖為自己或第三人不法之所有，以詐術使人將本人或第三人之
物交付者，處5年以下有期徒刑、拘役或科或併科50萬元以下罰
金。
以前項方法得財產上不法之利益或使第三人得之者，亦同。
前二項之未遂犯罰之。